臺灣雲林地方法院刑事判決
110年度易字第205號
                                      110年度易字第438號
公  訴  人  臺灣雲林地方檢察署檢察官
被      告  廖峻毅


上列被告因詐欺案件，經檢察官提起公訴（109年度偵字第7369
號）、追加起訴（110年度偵字第3388號），被告於準備程序中
對被訴事實為有罪之陳述，經本院合議庭裁定由受命法官獨任進
行簡式審判程序，合併判決如下：
    主      文
廖峻毅犯如附表二所示之罪，各處如附表二所示之刑及沒收。應
執行有期徒刑陸月，如易科罰金，以新臺幣壹仟元折算壹日。沒
收部分併執行之。 
    事實及理由
壹、犯罪事實
    廖峻毅明知無資力，竟意圖為自己不法之所有，基於詐欺取
    財之各別犯意，分別於附表一編號1至3「詐騙過程」欄所示
    之方式，對附表一編號1至3所示之對象實行詐騙，致上開對
    象陷於錯誤，而分別於附表一編號1至3「匯款時間」欄所示
    之時間，將附表一編號1至3「匯款金額（新臺幣）」欄所示
    之款項，匯入附表一編號1至3「匯入帳號」所示之帳戶內。
    嗣因附表一編號1至3所示之對象察覺有異而報警處理，並均
    提出告訴，因而知悉上情。　　
貳、程序部分
　　本案被告廖峻毅所犯之罪，均非死刑、無期徒刑、最輕本刑
    為3 年以上有期徒刑之罪，或高等法院管轄第一審之案件，
    被告就前揭被訴事實為有罪之陳述，經受命法官告以簡式審
    判程序之旨，並聽取被告及公訴人之意見後，本院認無不得
    或不宜改依簡式審判程序進行之處，爰均依刑事訴訟法第27
    3 條之1 第1 項、第284 條之1 規定，經合議庭評議後，裁
    定本案由受命法官獨任進行簡式審判程序。是本案之證據調
    查，依刑事訴訟法第273 條之2 規定，不受同法第159條第1
     項、第161 條之2 、第161 條之3 、第163 條之1及第164 
    條至第170 條規定之限制，先予敘明。　　　　
參、認定犯罪事實所憑之證據及理由
    被告就上開犯罪事實坦承不諱(本院205卷第155頁、本院438
    卷第101頁)，核與證人即告訴人卓宜鴻（偵7369卷第13至15
    頁、第169至170頁）、蘇信華（偵7369卷第17至20頁、第17
    0至171頁）、齊緯（警496 卷第4 至9頁）之證述相符，並
    有告訴人卓宜鴻提供其與被告之通訊軟體LINE對話紀錄及網
    路銀行截圖照片各1份（偵7369卷第21至64頁）、告訴人蘇
    信華提供其與被告之通訊軟體LINE對話紀錄1 份（偵7369卷
    第65至91頁）、告訴人齊緯提供其與被告之通訊軟體LINE對
    話紀錄、內政部警政署反詐騙諮詢專線紀錄表、臺中市政府
    警察局大雅派出所受理刑事案件報案三聯單、受理各類案件
    紀錄表各1 份（警496 卷第27至45頁、偵3388卷第59至189 
    頁）、被告之109年度稅務電子閘門財產所得調件明細表1份
    （偵7369卷第145 至151 頁、偵3388卷第29至35頁）、渣打
    國際商業銀行股份有限公司民國109 年11月23日渣打商銀字
    第1090046627號暨檢送被告帳戶交易明細1 份（偵7369卷第
    155 至158 頁、偵3388卷第39至42頁）、被告所申設之國泰
    世華商業銀行帳號000-000000000000號之開戶資料及交易明
    細1 份（偵7369卷第177 至231 頁、警496 卷第10至22頁）
    、被告所申設之台新國際商業銀行帳號000-0000000000000 
    號之開戶資料及交易明細1 份（偵7369卷第265至272 頁）
    、國泰世華商業銀行存匯作業管理部110 年9 月2 日國世存
    匯作業字第1100141186號函檢附被告交易明細光碟1 片（本
    院205 卷第97至99頁，光碟置證物袋）、台新國際商業銀行
    110 年10月1 日台新作文字第11025846號函檢附被告開戶資
    料及交易明細各1 份（本院205卷第107 至121 頁、本院438
    卷第53至67頁）在卷可佐，足認被告上揭任意性自白均與事
    實相符，堪信為真實。從而，本案事證明確，被告上開犯行
    ，足堪認定，均應依法論罪科刑。　　　　
肆、論罪科刑
一、核被告就附表一編號1至3所為，均係犯刑法第339 條第1 項
    詐欺取財罪。又被告就附表一編號3部分，其先後於109年5
    月13日16時16分許、同年6月8日23時43分許向告訴人齊緯實
    行詐術，均係出於同一詐欺取財之目的，而為上開2次詐欺
    取財之行為，依一般社會健全觀念，在時間差距上難以強行
    分開，應視為數個舉動之接續施行，合為包括之一行為予以
    評價，應論以接續犯。另被告所犯上開3罪，犯意各別，行
    為互殊，應分論併罰。
二、爰審酌被告不思循正當途徑賺取財物，而以附表一編號1至3
    「詐騙過程」欄所示之方式，對告訴人3人實行詐騙，致其
    等陷於錯誤，因而分別交付財物，侵害告訴人3人之財產法
    益，所為實屬不該。惟念及被告犯後終能坦承犯行，態度尚
    可。另考量被告於本院準備程序時陳稱：針對告訴人卓宜鴻
    、蘇信華之部分，我從今年8月份開始，每個月各賠償新臺
    幣(下同)5,000元給他們，現在共賠償各15,000元。針對告
    訴人齊緯之部分，目前剩下187,000元尚未賠償等語(本院20
    5卷第149頁、本院438卷第99頁)，又因告訴人3人到庭時均
    陳稱其等目前無調解之意願(本院205卷第155至156頁、本院
    438卷第101至102頁)，是被告雖尚未與告訴人3人達成和解
    ，然其已有為相關之賠償事宜。兼衡被告自陳大學畢業之教
    育程度；未婚，無子女；家庭成員有爺爺、奶奶、父母親；
    現從事務農，每月收入約8 萬元等節。再徵諸檢察官、告訴
    人3人對被告刑度之意見(本院205卷第165至166頁、本院438
    卷第111至112頁)等一切情狀，分別量處如主文所示之刑及
    定應執行刑，並均諭知易科罰金之折算標準。　
伍、沒收部分
    按犯罪所得，屬於犯罪行為人者，沒收之；犯罪所得已實際
    合法發還被害人者，不予宣告沒收或追徵，刑法第38條之1 
    第1 項前段、第5項分別定有明文。經查：
一、針對附表一編號1部分：　　　　
　　被告上開部分詐得之金額為295,000元，然被告自110年8月
    至同年10月14日間，已賠償告訴人卓宜鴻15,000元等節，業
    經被告陳述明確(本院205卷第149頁)，故此部分評價上應等
    同犯罪所得實際合法發還予告訴人卓宜鴻之情形，依刑法第
    38條之1 第5 項，自不予宣告沒收或追徵此部分之犯罪所得
    ，至於其餘之280,000元(計算式：295,000元－15,000元＝280
    ,000元)，則尚未賠償給告訴人卓宜鴻，故此部分犯罪所得
    因未扣案，應依刑法第38條之1 第1 項前段、第3項規定宣
    告沒收之，於全部或一部不能沒收或不宜執行沒收時，追徵
    其價額。
二、針對附表一編號2部分：　　　　
　  被告上開部分詐得之金額為290,000元，然被告已分別於109
    年9月29日、30日返還20,000元、3,000元予告訴人蘇信華，
    以及自110年8月至同年10月14日間，已賠償告訴人蘇信華15
    ,000元等節，分別經被告、告訴人蘇信華陳述在案(偵7369
    卷第19頁、本院205卷第149頁)，是此部分評價上應等同犯
    罪所得實際合法發還予告訴人蘇信華之情形，依刑法第38條
    之1 第5 項，自不予宣告沒收或追徵此部分之犯罪所得，至
    於其餘之252,000元(計算式：290,000元－20,000元－3,000元
    －15,000元＝252,000元)，則尚未賠償給告訴人蘇信華，故此
    部分犯罪所得因未扣案，應依刑法第38條之1 第1 項前段、
    第3項規定宣告沒收之，於全部或一部不能沒收或不宜執行
    沒收時，追徵其價額。
三、針對附表一編號3部分：　　 
　　被告上開部分詐得之金額為230,000元，然被告已陸續退還
    共29,000元予告訴人齊緯，且另賠償告訴人齊緯14,000元等
    節，業經被告、告訴人齊緯陳稱在卷(警496 卷第5頁、本院
    438卷第99頁)，是此部分評價上應等同犯罪所得實際合法發
    還予告訴人齊緯之情形，依刑法第38條之1 第5 項，自不予
    宣告沒收或追徵此部分之犯罪所得，至於其餘之187,000元(
    計算式：230,000元－29,000元－14,000元＝187,000元)，則尚
    未賠償給告訴人齊緯，故此部分犯罪所得因未扣案，應依刑
    法第38條之1 第1 項前段、第3項規定宣告沒收之，於全部
    或一部不能沒收或不宜執行沒收時，追徵其價額。　　
陸、應適用之法律：刑事訴訟法第273 條之1 第1 項、第299 條
    第1 項前段，刑法第339 條第1 項、第41條第1 項前段、第
    51條第5款、第38條之1 第1 項前段、第3 項，刑法施行法
    第1 條之1 第1 項。　　
本案經檢察官王宥棠提起公訴及追加起訴，檢察官謝宏偉到庭執
行職務。
中　　華　　民　　國　　110 　年　　11　　月　　11　　日
                  刑事第八庭  法  官   蕭孝如
以上正本證明與原本無異。
如不服本判決應於收受判決後 20 日內向本院提出上訴書狀，並
應敘述具體理由；其未敘述上訴理由者，應於上訴期間屆滿後20
 日內向本院補提理由書（均須按他造當事人之人數附繕本）。
「切勿逕送上級法院」。
                              書記官   沈佩霖
中　　華　　民　　國　　110 　年　　11　　月　　11　　日

附錄本件論罪科刑法條全文
中華民國刑法第339條
意圖為自己或第三人不法之所有，以詐術使人將本人或第三人之
物交付者，處五年以下有期徒刑、拘役或科或併科五十萬元以下
罰金。
以前項方法得財產上不法之利益或使第三人得之者，亦同。
前二項之未遂犯罰之。
 　 　  
附表一：
編號  對象     詐騙過程 匯入帳號 匯款時間 匯款金額 （新臺幣） 1 （即起訴書犯罪事實欄一㈠）      卓宜鴻 （告訴人） 廖峻毅於109年5月13日16時16分許，在臺北市某處，以通訊軟體LINE之暱稱「Andy Liao」與卓宜鴻聯繫，向卓宜鴻佯稱其所申辦之渣打銀行金融帳戶有美元定存，若卓宜鴻投資本金美元1萬元，待3個月後解定存，卓宜鴻可得總計利息5,400元之報酬云云，致卓宜鴻陷於錯誤。 廖峻毅之國泰世華商業銀行(帳號000-000000000000號)帳戶 109年5月15日0時46分許 295,000元 2  （即起訴書犯罪事實欄一㈡） 蘇信華 （告訴人） 廖峻毅於109年8月11日19時許，在臺北市某處，以通訊軟體LINE與蘇信華聯繫，向蘇信華佯稱其所申辦之渣打銀行金融帳戶，存款達美金10萬元，可另享1%之利息，若蘇信華提供本金美金1萬元，願自行將存款補足至美金10萬元，待3個月後解存，蘇信華可得到每月利息4,500元之報酬云云，致蘇信華陷於錯誤。 廖峻毅之台新國際商業銀行(帳號000-0000000000000號)帳戶  109年8月11日20時39分許 50,000元     109年8月11日20時40分許 50,000元    廖峻毅之國泰世華商業銀行(帳號000-000000000000號)帳戶   109年8月12日0時10分許 50,000元     109年8月12日0時11分許 50,000元     109年8月14日2時21分許 90,000元（此部分已扣除蘇信華返還積欠廖峻毅之餐費228元） 【蘇信華共計匯款290,000元與廖峻毅】 3  （即追加起訴書犯罪事實欄一） 齊緯 （告訴人） 廖峻毅於109年5月13日16時16分許，在臺北市某處，以通訊軟體LINE之暱稱「Andy Liao」與齊緯聯繫，向齊緯佯稱其所申辦之渣打銀行金融帳戶有美元定存，若達200萬元(新臺幣)門檻，該帳戶有限時專案3個月1.88%之利息，如果齊緯同意共同投資，待3個月後解存，齊緯可獲得投資金額1.88%利息之報酬云云，惟遭齊緯婉拒。嗣廖峻議於109年6月8日23時43分許，接續以通訊軟體LINE與齊緯聯繫後，向其謊稱：上開渣打銀行美金定存帳戶之投資方案將於翌日（9日）到期，須補足200萬元之門檻云云，致齊緯陷於錯誤。 廖峻毅之國泰世華商業銀行(帳號000-000000000000號)帳戶  109年6月9日12時34分許 130,000元     109年6月9日13時7分許 70,000元     109年6月9日13時11分許 30,000元 【齊緯共計匯款230,000元與廖峻毅】 

　　　
附表二　 
編號 事實欄 罪名、宣告刑及沒收 1 附表一編號1（即起訴書犯罪事實欄一㈠） 廖峻毅犯詐欺取財罪，處有期徒刑肆月，如易科罰金，以新臺幣壹仟元折算壹日。 未扣案之犯罪所得新臺幣貳拾捌萬元沒收之，於全部或一部不能沒收或不宜執行沒收時，追徵其價額。 2 附表一編號2（即起訴書犯罪事實欄一㈡） 廖峻毅犯詐欺取財罪，處有期徒刑肆月，如易科罰金，以新臺幣壹仟元折算壹日。 未扣案之犯罪所得新臺幣貳拾伍萬貳仟元沒收之，於全部或一部不能沒收或不宜執行沒收時，追徵其價額。 3 附表一編號3（即追加起訴書犯罪事實欄一） 廖峻毅犯詐欺取財罪，處有期徒刑參月，如易科罰金，以新臺幣壹仟元折算壹日。 未扣案之犯罪所得新臺幣拾捌萬柒仟元沒收之，於全部或一部不能沒收或不宜執行沒收時，追徵其價額。